【裁判字號】    92,訴,128
【裁判日期】    920716
【裁判案由】    偽造文書
【裁判全文】
臺灣桃園地方法院刑事判決                          九十二年度訴字第一二八號
    公  訴  人  臺灣桃園地方法院檢察署檢察官
    被      告  乙○○
                蔡文燦律師
右列被告因偽造文書案件，經檢察官提起公訴（九十年度偵字第一二七一二號），本
院判決如左：
    主  文
乙○○幫助行使偽造私文書，足以生損害於公眾，處有期徒刑月，如易科罰金，以
佰元折算壹日。
    事  實
一、乙○○明知其所持有之中正國際機場航空站委由震旦關係企業製作之桃園中正國
    際航空站（下稱「中正機場」）第一航廈停車場編號ＡＫＣ０二０號及另一編號
    不詳之停車卡各一張，係經偽造而來，不得非法使用。竟基於幫助他人行使偽造
    私文書之犯意，於民國八十九年七、八月間，將上開偽造之停車卡二張，交付予
    知情之甲○○（業經臺灣桃園地方法院檢察署檢察官以九十年度偵字第一七四九
    五號為不起訴處分確定）持有，甲○○復基於幫助他人行使偽造私文書之犯意，
    將其中編號ＡＫＣ０二０號偽造停車卡一張交予同樣知情之丁○○（業經臺灣桃
    園地方法院檢察署檢察官以九十年度偵字第一七四九五號為不起訴處分確定）使
    用，丁○○遂於九十年十月十四日下午四時許，持該偽造之停車卡插入票卡機判
    讀為有效卡後，獲准進入中正機場第一航廈入境停車場停車，足以生損害於公眾
    ，嗣為警發現丁○○之形跡可疑，上前盤問而查獲，而悉上情。
二、案經內政部警政署航空警察局移送臺灣桃園地方法院檢察署檢察官偵查起訴。
    理  由
一、訊據被告乙○○矢口否認涉有前揭犯行，辯稱：其未曾交付偽造停車卡予甲○○
    ，其係遭誣告等語。經查：
（一）被告於七十二年五月二十五日至八十八年十月三十一日任職中正機場第一航廈
      停車場收費員，自八十八年十一月一日起調總務組檔案室工作，自八十八年十
      二月初起調總務組清潔檢查工作室工作，而於九十一年一月一日離職乙節，有
      交通部民用航空局中正國際航空站九十二年四月二十一日正站人字第０九二０
      ００五九七七０號函在卷可稽。另被告所駕駛之車牌號碼ＢＢ—八六四七號租
      賃小客車係自八十九年七月二十六日發照，而靠行於大茂小客車租賃有限公司
      乙節，亦有前開車輛查詢紀錄乙紙附卷可稽，被告於警詢中亦為相同陳述，是
      證人甲○○所證述：被告曾經在停車場上班，有聽說被告在給伊停車卡前也買
      了一輛車，從事接送旅客、結婚禮車等業務等語，核與事實相符，首堪採信。
（二）扣案偽造停車卡係證人甲○○於八十九年年底自被告處收受後，交予證人丁○○使用乙節，業據證人甲○○於警詢、偵查中及本院審理中堅指不移，另證人
      丁○○固於警詢中證稱：該卡是證人甲○○所交付等語，嗣於偵查中及本院調
      查中則證稱：該停車卡是甲○○於八十九年年底時給伊的，甲○○有說該卡是
      被告所給的等語在卷，是以證人丁○○就該停車卡係被告交付予證人甲○○乙
      節，乃係聽聞證人甲○○所傳述而來之內容，固屬傳聞證據，惟此部分內容既
      經證人甲○○於本院調查中為相同證述，互核相符，此外，復有扣案偽造停車
      卡在卷足佐，從而，證人甲○○、丁○○前開證述，自堪採信。
（三）證人即凱悅飯店派駐中正機場人員丙○○於本院調查中證稱：「（問：九十年
      十月間任職何職務？）任職於凱悅飯店的機場代表。」、「（問：是否認識被
      告？）我在機場認識的。」、「（問：九十年十月多被告有無在從事載客的業
      務？）有，但我不清楚他是何時開始從事的。」、「（問：迄今他從事載客業
      務多久？）我不是很清楚。」、「（問：對證人甲○○於警訊中所言有何意見
      ？）他是有拿過一張停車卡給我看，像信用卡的材質，他有跟我說這個東西可
      以停車使用，但我覺得該卡看起來與正常的卡不太一樣，所以我看完之後就丟
      了。我不清楚他當時到底是否要給我，我沒有使用過該卡。」、「（問：證人
      甲○○有無跟你說過停車卡何來？）沒有。」、「（問：證人甲○○給你卡片
      的時候，被告是否已經從事載客的業務？）不清楚。」、「（問：提示偵卷第
      五十八頁偽卡，有無見過該卡？）我記得證人甲○○給我的那張卡是像信用卡
      材質的，當時我只是看一下而已。」等語在卷，核與證人甲○○所稱：其將一
      張偽造停車卡交予證人丁○○使用，另一張其使用之後，就交給證人丙○○使
      用等語相符，顯見證人甲○○所證：被告同時交付二張偽造停車卡給伊持有乙
      節，亦可採信。
（四）證人丁○○行使扣案偽造停車卡之情景，業據證人即查獲警員李諳濟於警詢及
      本院調查中證述綦詳，另扣案停車卡經與真正公務停車卡比對結果，真正公務
      停車卡上有顯示停車卡卡號，而扣案停車卡上卻未顯示任何資料，經測試結果
      ，該卡內亦無任何資料留存等情，亦據證人李諳濟於警詢中證述明確，復經證
      人即內政部警政署航空警察局警員朱建南、葉嘉源及證人即中正航空站業務組
      人員鄭令曜、鍾鴻昌等人於警詢中證稱：扣案停車卡嗣經讀卡測試結果，未顯
      示任何資料等語在卷。另扣案停車卡經檢察官於偵查中進行勘驗，結果認扣案
      偽造停車卡背面沒有書寫任何字樣，且厚度較真卡厚等情，此有該署勘驗筆錄
      及偽造停車卡正、反面影本各乙份附卷可稽，從而，扣案停車卡確係偽造之停
      車卡無訛，證人丁○○行使扣案偽造停車卡，足以生損害於公眾之犯行，即堪
      認定。
（五）綜上所述，被告前開所辯，乃屬事後卸責之詞，至其所辯：係遭證人甲○○誣
      告云云，亦未提出其他證據以實其說，均不足採信。是本案事證明確，被告犯
      行堪予認定，應予依法論科。
二、查扣案偽造停車卡，除卡面載有「中正國際航空站第一航廈停車場計時停車卡使
    用須知」等字樣與標誌之部份，係偽造私文書外，另偽造磁條供插入票卡機判讀
    部分，因該磁條屬儲有該停車卡使用紀錄之電磁紀錄，應視為文書，以資保護，
    故偽造磁條部分即屬刑法第二百二十條、第二百十條之偽造準私文書，合先敘明
    。核被告乙○○所為，係犯刑法第三十條第一項前段、第二百十六條、第二百十
    條之行使偽造私文書罪之幫助犯，其為幫助之從犯，應依刑法第三十條第二項規
    定減輕其刑。蓋扣案停車卡須於持卡人在進入前開停車場前，將卡片插入機器內
    判讀，始謂之行使，本案被告僅是將偽造停車卡二張交予證人甲○○持有，證人
    甲○○再將其中一張編號ＡＫＣ０二０號偽造停車卡交予證人丁○○使用，業如
    前述，故真正行使該偽造停車卡之人應為證人丁○○，被告所為僅係與證人甲○○二人共同提供前開偽造停車卡以幫助證人丁○○遂行行使偽造私文書行為，應
    屬幫助犯無訛。爰審酌被告犯罪之動機、目的、手段、被告之素行、品行、智識
    程度、犯罪所生之危害及被告犯罪後仍矢口否認之態度等一切情狀，量處如主文
    所示之刑，並諭知易科罰金之折算標準，以示儆懲。
三、扣案偽造停車卡一張，業經被告交付予證人甲○○，再由證人甲○○交由證人丁○○收執，已非被告所有之物，且被告所為，僅係幫助證人丁○○行使扣案偽造
    停車卡之從犯，是扣案停車卡自不在得沒收之列，附此敘明。
四、至證人甲○○、丁○○二人所涉犯行部分，固經檢察官於九十一年十二月二十三
    日以九十年度偵字第一七四九五號為不起訴處分確定，惟查：證人甲○○、丁○○二人僅為租賃車司機，不具公務員身分，自無機會享受中正機場航空站所屬公
    務人員得使用公務停車票卡免費進出前開停車場之利益，且渠等所取得之偽造停
    車卡背面全無任何字樣，顯與真正公務停車卡有別，另證人丁○○於九十年十月
    十四日下午四時許，在前開停車場前使用扣案偽造停車卡時，竟基於擔心扣案偽
    造停車卡會失效導致其於出場時需支付最高額之停車費用（即新台幣四百九十元
    ），故在進入停車場前，另行抽取一般民眾停車使用之紙製停車卡一張，以防其
    離開停車場，偽造停車卡失效無法離場時，其可使用前開另行抽取之紙製停車卡
    繳費離場，以減少金錢損失等情，業據證人丁○○於本院調查中陳述明確，核與
    證人李諳濟於警詢及本院調查中證述其看到被告丁○○在前開停車場入口取票處
    前進後退二次取票，並在證人丁○○身上扣得二張停車卡等情相符，此外，並有
    扣案偽造停車卡及供一般民眾使用之紙製停車卡各一張扣案可稽，從而，證人甲○○、丁○○二人對扣案偽造停車卡確係他人所偽造者乙節，自當有所認識，證
    人丁○○既知被告所交付之停車卡為偽造的，竟仍執意使用，則證人丁○○二人
    所為，自已該當於刑法第二百十六條、第二百十條之行使偽造私文書罪，證人甲○○將扣案偽造停車卡交予證人甲○○行使之行為，亦該當於行使偽造私文書罪
    之幫助犯無訛，是本院基於獨立審判之意旨，認定證人甲○○、丁○○確有行使
    偽造私文書之犯行，附此敘明。另證人甲○○固於本院調查中供稱：其有使用過
    另一張偽造停車卡一次云云，惟按被告之自白，不得作為有罪判決之唯一證據，
    仍應調查其他必要之證據，以查其是否與事實相符，刑事訴訟法第一百五十六條
    第二項定有明文，查證人甲○○曾使用偽造停車卡乙節，僅據證人甲○○供述在
    卷，除未扣得其所使用之該張偽造停車卡外，亦無其他積極事證足為佐證，是證
    人甲○○究竟有無行使該偽造停車卡之事實，本院無從遽依證人甲○○之前開供
    述內容認定其亦涉有行使偽造私文書之行為，亦附此敘明。
據上論斷，應依刑事訴訟法第二百九十九條第一項，刑法第二百二十條、第二百十六
條、第二百十條、第三十條第一項前段、第二項、第四十一條第一項前段，罰金罰鍰
提高標準條例第二條，判決如主文。
本案經檢察官林秀菊到庭執行職務。
中      華      民      國    九十二    年      七      月    十六      日
              臺灣桃園地方法院刑事第一庭
                                  審判長法  官  吳  爭  奇
                                        法  官  潘  政  宏
                                        法  官  胡  芷  瑜
右正本證明與原本無異。
如不服本判決，應於判決送達後十日內向本院提出上訴狀（應附繕本），上訴於臺灣
高等法院。
                                        書記官  劉  晨   輝
中      華      民      國    九十二    年      七      月    二十九    日
附論罪科刑依據之法條：
中華民國刑法第二百二十條
在紙上或物品上之文字、符號、圖畫、照像，依習慣或特約，足以為表示
其用意之證明者，關於本章及本章以外各罪，以文書論。
錄音、錄影或電磁紀錄，藉機器或電腦之處理所顯示之聲音、影像或符號
，足以為表示其用意之證明者，亦同。
稱電磁紀錄，指以電子、磁性或其他無法以人之知覺直接認識之方式所製
成之紀錄，而供電腦處理之用者。
中華民國刑法第二百一十六條
 (行使偽造變造或登載不實之文書罪)
行使第二百十條至第二百十五條之文書者，依偽造、變造文書或登載不實
事項或使登載不實事項之規定處斷。
中華民國刑法第二百一十條
 (偽造變造私文書罪)
偽造、變造私文書，足以生損害於公眾或他人者，處五年以下有期徒刑。


司法院資訊處製作；財團法人民間司法改革基金會備份。
